臺灣新北地方法院刑事判決　　　　　 110年度審易字第1479號
公　訴　人　臺灣新北地方檢察署檢察官
被　　　告　鄧清哲


上列被告因詐欺案件，經檢察官提起公訴（110年度調偵字第836
號），被告於本院準備程序中就被訴事實為有罪之陳述，經告知
簡式審判程序之旨，並聽取當事人之意見後，經本院合議庭裁定
由受命法官獨任行簡式審判程序，判決如下：
    主  文                     
鄧清哲犯詐欺取財罪，處拘役貳拾日，如易科罰金，以新臺幣壹
仟元折算壹日。
    事  實
一、鄧清哲明知已從鴻緯智慧科技股份有限公司（下稱鴻緯公司
    ）離職，且無繳付機車貸款之資力，竟意圖為自己不法之所
    有，基於詐欺取財之犯意，於民國109年4月8日，在址設新
    北市○○區○○路000號「上德機車行」，欲購買車牌號碼
    000-0000號普通重型機車1輛時，以分期付款方式，向廿一
    世紀資融股份有限公司（下稱廿一世紀公司）辦理融資貸款
    ，在分期付款申請書暨約定書上，填寫任職公司名稱為鴻緯
    公司，月收入新台幣（下同）5萬5,000元等不實事項，且於
    廿一世紀公司承辦人員與其進行電話照會時，仍為上開不實
    陳述，致廿一世紀公司誤認其有穩定工作及還款能力而陷於
    錯誤，同意貸款鄧清哲購買上開機車，而以分期付款方式清
    償，約定貸款金額共計8萬496元，分24期清償，期間自109
    年5月13日起至111年4月13日止，每月13日應繳交3,354元，
    於分期付款期間，鄧清哲不得將上開機車過戶或轉讓。嗣鄧
    清哲僅繳納4期款項即未再繳納，廿一世紀公司向其催討還
    款無果，又得知該機車已遭變賣無法取回，始悉受騙。
二、案經廿一世紀公司訴由臺灣新北地方檢察署檢察官偵查起訴
    。
    理  由                              
一、查本案被告鄧清哲所犯係死刑、無期徒刑、最輕本刑為3年
    以上有期徒刑以外之罪，且非高等法院管轄第一審案件，其
    於準備程序中就被訴事實為有罪之陳述，經本院告知簡式審
    判程序之旨，並聽取公訴人、被告之意見後，本院合議庭裁
    定由受命法官獨任進行簡式審判程序審理，則本案證據之調
    查，依刑事訴訟法第273條之2規定，自不受同法第159條第1
    項、第161條之2、第161條之3、第163條之1及第164條至第
    170條規定之限制，合先敘明。
二、上開犯罪事實，業據被告於本院準備程序及審理時均坦承不
    諱，核與證人即告訴代理人陳則維於偵查中證述之情節相符
    （見偵字卷第23至24頁），並有分期付款申請書暨約定書、
    分期付款繳納列表各1份；動產擔保交易登記資料、機車車
    主歷史查詢、被告勞保與就保查詢結果各1份，廿一世紀公
    司照會之錄音譯文1份及錄音光碟1張，鴻緯公司資遣員工通
    報名冊、員工資遣通知書、非自願離職證明書影本、凱亞電
    視事業股份有限公司民事支付命令聲請狀、存證信函、借據
    、稅務電子閘門所得調件明細表各1份等附卷可稽（見偵字
    卷第6頁、第8頁正背面；見調偵字卷第6頁、第6頁背面、第
    7至9頁背面、第15至16頁、第20頁、第21頁、第22頁、第27
    至28頁、第29至30頁、第31頁、第53至54頁）。足認被告上
    開任意性自白與事實相符，堪以採信。本案事證明確，被告
    犯行洵堪認定，應依法論科。
三、核被告所為，係犯刑法第339條第1項之詐欺取財罪。爰審酌
    被告明知自己並無繳付貸款之資力，竟以上開虛偽方式利用
    分期付款之交易模式購買機車，又未依約支付分期款項，並
    將機車變賣，非但造成告訴人廿一世紀公司受有財產上之損
    害，更破壞社會交易秩序之信賴，所為誠屬不該；兼衡被告
    之素行、犯罪之目的、手段、情節、專科畢業之智識程度（
    見被告之個人戶籍資料查詢結果）、所詐得之金額、於審理
    時自陳之家庭經濟與生活狀況（詳見本院簡式審判筆錄第5
    頁）及犯後於本院審理時最終坦承犯行，並業與告訴人達成
    調解之犯後態度等一切情狀，量處如主文所示之刑，並諭知
    易科罰金之折算標準。
四、沒收部分：
    查被告為本件詐欺犯行因而取得8萬496元之貸款數額，而被
    告已清償4期之分期給付金額，尚有20期未給付之金額總和
    為6萬7,080元（計算式：3,35420＝6萬7,080），為其本
    件犯罪所得，本應依刑法第38條之1第1項前段、第3項規定
    予以沒收或追徵，惟考量被告業與告訴人調解成立，約定賠
    償告訴人8萬2,471元乙節，有本院調解筆錄影本1份在卷可
    憑，如被告確實依調解條件履行，已足剝奪其犯罪利得，倘
    被告未能切實履行，告訴人亦可依法以本院調解筆錄為民事
    強制執行名義，對被告之財產強制執行，是本院認被告與告
    訴人就本案所成立之調解條件，已達到沒收制度剝奪被告犯
    罪所得之立法目的，如在本案仍諭知沒收被告上揭犯罪所得
    ，將使被告承受過度之不利益，顯屬過苛，爰依刑法第38條
    之2第2項之規定，不另諭知沒收被告上揭犯罪所得。
據上論斷，應依刑事訴訟法第273 條之1第1項、第299條第1項前
段，刑法第339條第1項、第41條第1項前段，刑法施行法第1條之
1第1項，判決如主文。
本案經檢察官王凌亞提起公訴，檢察官高智美到庭執行職務。
中    華    民    國   110    年    12    月    1     日
                  刑事第二十五庭  法  官  白光華
上列正本證明與原本無異。
如不服本判決，應於判決送達後20日內敘明上訴理由，向本院提
出上訴狀 (應附繕本) ，上訴於臺灣高等法院。其未敘述上訴理
由者，應於上訴期間屆滿後20日內向本院補提理由書「切勿逕送
上級法院」。
                                  書記官  楊貽婷
中    華    民    國   110    年    12    月    1     日
附錄本案論罪科刑法條全文：
中華民國刑法第339條
意圖為自己或第三人不法之所有，以詐術使人將本人或第三人之
物交付者，處5 年以下有期徒刑、拘役或科或併科50萬元以下罰
金。
以前項方法得財產上不法之利益或使第三人得之者，亦同。
前二項之未遂犯罰之。